臺灣雲林地方法院交通事件裁定　　　　 94年度交聲字第105號
原處分機關　交通部公路總局嘉義區監理所雲林監理站
異　議　人　甲○○
上列受處分人因違反道路交通管理處罰條例案件，對於交通部公
路總局嘉義區監理所雲林監理站民國94年1 月20日所為之裁決處
分（原處分案號：雲監裁字第裁72-L00000000號），聲明異議，
本院裁定如下：
    主  文
原處分撤銷。
甲○○不罰。
    理  由
一、原處分意旨略以：異議人即受處分人甲○○所有之車牌號碼
    000-0000號重型機車，於93年2 月25日下午2 時10分許，在
    嘉義市○○○路與公明路口，為嘉義市警察局第二分局員警
    當場查獲由駕駛人許明松駕駛，使用註銷之牌照行駛於道路
    上，乃掣發嘉市警交字第L00000000 號舉發違反道路交通管
    理事件通知單舉發之。嗣經原處分機關於94年1 月20日以雲
    監裁字第裁72-L00000000號裁決書，依違反道路交通管理處
    罰條例第12條第1 項第4 款、第2 項規定，裁罰汽車所有人
    即異議人新台幣（下同）10,800元罰鍰，並扣繳牌照。
二、聲明異議意旨略以：異議人所有之上開車輛，於84年3 月間
    在雲林縣斗南鎮○○路○ 段67號住宅前被竊，當日並向斗南
    分局斗南派出所報案，且已辦理註銷，惟因車子被竊，以致
    無法把車牌繳回。該車被竊，故已非異議人所能掌控。93年
    2 月25日該車之違規行為，實非異議人所為。且異議人從未
    接獲舉發通知單，致對本案全然不知，訖至接獲本件裁決書
    時，始知還有人在使用本車。為此，聲明異議，請求撤銷原
    處分等語。
三、按「汽車有使用註銷之牌照行駛者，處汽車所有人3,600 元
    以上10,800元以下罰鍰，第四款之牌照扣繳之。」。又按「
    本條例關於車輛所有人之處罰，如應歸責於車輛駕駛人，處
    罰車輛駕駛人。」道路交通管理處罰條例第12條第1 項第4
    款、第2 項、第85條第2 項分別定有明文。亦即，使用註銷
    之牌照行駛而處罰汽車所有人之規定，亦須該違規事由係可
    歸責於車輛所有人，始有適用之餘地，此觀大法官會議解釋
    第275 號解釋文明文：「人民違反法律上之義務而應受行政
    罰之行為，法律無特別規定時，雖不以出於故意為必要，仍
    須以過失為其責任條件。」自明。經查：
（一）異議人所有之車號000-0000號重型機車，係78年5 月2 日
      發照，發照後未滿6 年，牌照即於84年3 月31日辦理註銷
      ，惟車牌並未繳回乙節，有機車車籍查詢表在卷可稽。而
      異議人自83年間起尚有其所有之車號VQP-119 號輕型機車
      及車號SQ-8546 號自用小客車可供使用等情，亦有行車執
      照二紙附卷可考。異議人於該車牌照註銷後，既尚有其他
      車輛可供使用，其顯無必要甘冒為警舉發之危險而駕駛該
      業經註銷牌照之車輛。堪認其於車輛牌照註銷後已無使用
      該車一情應係屬實。
（二）加以觀本件車輛於註銷牌照時係使用尚未滿6 年之機車，
      衡諸常情，若非車輛有不堪使用或其他特別之因素，使用
      尚未滿6 年之車輛，實無予以註銷牌照之必要，且一般辦
      理註銷車輛牌照，除非車牌確有無法繳回之原因，否則應
      將車牌繳回。則異議人之車輛既使用尚未滿6 年，何以其
      將車牌註銷且未繳回車牌？且車輛牌照註銷後其確已無使
      用該車之情形，足認異議人必有已無法利用該車之特別因
      素。是其辯稱係因車輛失竊始辦理註銷牌照，該車其已無
      法掌控乙節，尚可採信。
（三）本件雖查無異議人車輛失竊之紀錄，有車籍資料作業詳細
      畫面附卷可憑。然參諸本件違規駕駛人姓名為許明松，於
      為警當場舉發時，簽名後卻拒收違規通知單等情，有舉發
      違反道路交通管理事件通知單所載違規人之年籍資料及載
      明違規人拒收等資料可憑，且異議人供稱與許明松並不認
      識。觀許明松之住址及本件違規地點，分別係在南投縣國
      姓鄉漧溝村中西巷6 之2 號及嘉義市○○○路與公明路口
      ，此有個人基本資料及舉發違反通知單在卷可考，均與異
      議人之住所無任何關聯。且經本院以證人身份合法傳喚許
      明松到庭作證，其並未到庭，可以推斷許明松是有心虛之
      處始無正當理由拒不到庭說明，由此亦足徵異議人所指車
      輛遭竊之事實，應屬可採。
（四）綜上，上述車輛既因遭竊而為他人使用，該等使用本已違
      背異議人之意願，依據上述說明，異議人雖為車輛所有人
      ，但駕駛人於上述時地駕駛該車行駛公路顯非出於異議人
      故意或過失，而無可歸責車輛所有人即異議人之處，自不
      能對之處罰。移送機關對異議人科處罰鍰，並扣繳牌照即
      有違誤。本件異議為有理由，自應撤銷原處分，並由本院
      逕為異議人不罰之諭知。
四、據上論結，應依道路交通管理處罰條例第87條第2 項、道路
    交通案件處理辦法第20條前段，裁定如主文。
中　　華　　民　　國　　94　　年　　7 　　月　　7 　　日
                    交通法庭  法  官  蔡  世  芳
以上正本證明與原本無異。
如不服本裁定，應於裁定送達後5 日內向本院提出抗告狀（須附
繕本）。
                              書記官  林  秀  娟
中　　華　　民　　國　　94　　年　　7 　　月　　7 　　日
